【裁判字號】    92,簡,1
【裁判日期】    920312
【裁判案由】    綜合所得稅
【裁判全文】
臺中高等行政法院判決                                  九十二年度簡字第一號
    原      告  甲○○
    被      告  財政部臺灣省中區國稅局
    代  表  人  乙○○
    訴訟代理人  丙○○
右當事人間因綜合所得稅事件，原告不服財政部中華民國九十一年十月三十一日台財
訴字第○九一○○三八八五七號訴願決定，提起行政訴訟，本院判決如左︰
    主  文
原告之訴駁回。
訴訟費用由原告負擔。
    事  實
一、事實概要：緣原告八十九年度綜合所得稅結算申報時，自行申報取自台灣肥料股
    份有限公司（下稱台肥公司）苗栗廠之退職所得新台幣（下同）九八三、四一三
    元，經被告所屬苗栗縣分局依據各類所得扣繳暨免扣繳憑單上所載金額，核定退
    職所得一、九六六、八二六元，併歸課原告當年度綜合所得，核定綜合所得總額
    為二、八九八、六七二元，應補稅額九八、一九三元，原告不服，就退職所得部
    分，申經復查結果，未獲變更，循序提起訴願，亦遭決定駁回，遂提起本件行政
    訴訟。
二、兩造聲明：
  (一)原告聲明求為判決：訴願決定及原處分均撤銷。
  (二)被告聲明求為判決：原告之訴駁回。
三、兩造之陳述：
  (一)原告主張之理由：
    1.原告於八十八年九月一日台肥公司民營化時一次領取年資結算金五、七四四、
      七八○元及於八十九年三月三十一日資遣時領取一次加發之資遣費二、一九一
      、八二六元，均屬退職所得，且向同一公司領取，依財政部八十九年二月二日
      台財稅字第○八八○四五一四八四號函規定，應全數併入一次領取之退職所得
      計算應稅退職所得，即扣除八十八年度已申報應稅退職所得五八四、八九○元
      後，八十九年度應稅退職所得僅一、○五八、四一三元，惟被告將原告八十九
      年三月三十一日領取之資遣費二、一九一、八二六元，依原告領取資遣費一年
      九個月後財政部才公布之九十一年一月二十三日台財稅字第○九一○四五○四
      ○○號函釋規定，按原告於台肥公司民營化後之服務年資重新核算，核定八十
      九年度應稅退職所得一、九六六、八二六元，然該函是在原告八十九年三月三
      十一日領取之資遣費以後一年九個多月才發文，時效不對，當然不能採用。而
      資遣費部分之扣繳憑單所列之課稅金額一、九六六、八二六元係以民營化後之
      服務年資計算，違背財政部八十九年二月二日台財稅字第○八八○四五一四八
      四號函規定，顯然不當之違法核課。
    2.本件係依據公營事業移轉民營條例第八條第三項規定從優辦理，且依據公營事
      業移轉民營條例施行細則第十八條規定「本條例第八條第三項所稱結算，指結
      算年資，辦理給付。辦理結算後之從業人員，其年資重新起算。」該條例雖已
      立法，但對勞工權益規範卻仍未盡完善，況且該條例對資遣費之課稅方式亦無
      明確規定。所謂年資重新起算，其原意係指民營化後之從業人員服務年資、休
      假天數、薪資結構等重新起算，被告引用尚有爭議之條例，堪稱斷章取義，並
      漠視、牴觸原告所主張之財政部八十九年二月二日台財稅字第○八八○四五一
      四八四號函規定，其立場實有欠公正，有偏為稅收著眼，圖利國庫之嫌，嚴重
      剝奪原告之權益，無法令人折服。
    3.國家行政、立法兩院向來均戮力推行各項勞工福利政策，原告於八十八年九月
      一日台肥公司民營化時一次領取年資結算金五、七四四、七八○元，其課稅所
      依據之年資三十年六個月，其中除了在台肥公司之服務年資外尚包含大專學生
      集訓、分科教育陸軍通信、預備軍官等不同單位之服務年資，焉有公司奉令執
      行政府強力推行之民營化政策前、後服務於同一工廠且未因民營化過程而間斷
      過之服務年資不能合併之理？
    4.綜上所述，財政部訴願委員會除了照抄被告之曲解作法外，搪塞、敷衍，毫無
      新的見地。懇請鈞院能明察秋毫，作出公平、公正、適法之判決，採納原告之
      主張，依據財政部八十九年二月二日台財稅字第○八八○四五一四八四號函規
      定之計算結果之課稅金額為一、○五八、四一三元，請判決撤銷訴願決定及原
      核定課稅金額，另行計課，至為公便。
  (二)被告答辯之理由：
    1.按「個人之綜合所得總額，以其全年左列各類所得合併計算之：．．．第九類
      ：退職所得︰凡個人領取之退休金、資遣費、退職金、離職金、終身俸及非屬
      保險給付之養老金等所得。但個人領取歷年自薪資所得中自行繳付儲金之部分
      及其孳息，不在此限。一、一次領取者，其所得額之計算方式如左︰一次領取
      總額在十五萬元乘以退職服務年資之金額以下者，所得額為零。超過十五萬元
      乘以退職服務年資之金額，未達三十萬元乘以退職服務年資之金額部分，以其
      半數為所得額。超過三十萬元乘以退職服務年資之金額部分，全數為所得額。
      退職服務年資之尾數未滿六個月者，以半年計；滿六個月者，以一年計。．．
      ．」為所得稅法第十四條第一項第九類所明定。次按「．．．一、原公營事業
      移轉民營後繼續留用人員，其於移轉之日起五年內資遣者，該民營化事業依『
      公營事業移轉民營條例』及相關法令規定發給之資遣費、優惠離職金、加發六
      個月薪給及一個月預告工資，依所得稅法第十四條第一項第九類第一款規定計
      算所得額時，有關『退職服務年資』應按民營化後之服務年資計算；民營化事
      業於給付上開退職所得時，依同法第八十八條規定辦理扣繳。．．．」為財政
      部九十一年一月二十三日台財稅字第○九一○四五○四○○號函釋示在案。
    2.本件原告於八十九年度綜合所得稅結算申報時，申報當年度源自台肥公司之退
      職所得九八三、四一三元，案經被告所屬苗栗縣分局依據台肥公司開立之各類
      所得扣繳暨免扣繳憑單上所載給付總額為一、九六六、八二六元，核定系爭退
      職所得為一、九六六、八二六元。原告不服，主張其係前國營事業台肥公司苗
      栗廠民營化後之退職勞工，於八十八年九月一日台肥公司民營化時一次領取退
      職所得（年資結算金）五、七四四、七八○元，又於八十九年三月三十一日資
      遣時向同一公司領取一次給付之資遣費等各項給與計二、一九一、八二六元，
      依據財政部八十九年二月二日台財稅字第○八八○四五一四八四號函釋規定，
      該二次之退職所得應合併計算所得額等情。經被告復查決定以查原告原是國營
      事業台肥公司於八十八年九月一日移轉民營時之留任員工，台肥公司於當時依
      據公營事業移轉民營條例第八條第三項規定於移轉當日就其原有年資辦理結算
      ，並就結算之結果發放退職所得五、七四四、七八○元。嗣於八十九年三月三
      十一日經民營後之台肥公司資遣，台肥公司依據公營事業移轉民營條例規定發
      放二、一九一、八二六元之退職所得，依據退職所得課稅公式計算應稅退職所
      得金額為一、九六六、八二六元，並據以開立各類所得扣繳暨免扣繳憑單，經
      核並無不合。至原告主張應依財政部八十九年二月二日台財稅字第○八八○四
      五一四八四號函釋規定將二次退職所得合併計算乙節，經查台肥公司發放二次
      之退職所得係依據公營事業移轉民營條例第八條第三項規定從優辦理，且依據
      該條例施行細則第十八條規定「本條例第八條第三項所稱結算，指結算年資，
      辦理給付。辦理結算後之從業人員，其年資重新起算。」則本件原告第二次領
      取系爭退職所得，並非係第一次退職時領取一次加發之各項給與，是財政部八
      十九年二月二日台財稅字第○八八○四五一四八四號函釋之規定與原告之情況
      並不相符，自無該函釋之適用。本件初查依首揭法令規定核定系爭退職所得一
      、九六六、八二六元，並無違誤，復查後遂予維持。原告猶未甘服，提起訴願
      主張其於八十八年九月一日台肥公司民營化時一次領取年資結算金五、七四四
      、七八○元及於八十九年三月三十一日資遣時領取一次加發之資遣費二、一九
      一、八二六元，均屬退職所得，且向同一公司領取，是依財政部八十九年二月
      二日台財稅字第○八八○四五一四八四號函規定，應全數併入一次領取之退職
      所得計算應稅退職所得，即扣除八十八年度已申報應稅退職所得五八四、八九
      ○元後，八十九年度應稅退職所得僅一、○五八、四一三元，惟被告將原告八
      十九年三月三十一日領取之資遣費二、一九一、八二六元，依財政部九十一年
      一月二十三日台財稅字第○九一○四五○四○○號函，按原告於台肥公司民營
      化後之服務年資重新核算，核定八十九年度應稅退職所得一、九六六、八二六
      元，適用法令顯有違誤，原核定應予撤銷云云。訴經財政部訴願決定除持與被
      告機關相同論見外，並以查「行政主管機關就行政法規所為之解釋，應以法條
      固有之效力為其範圍，自法律生效之日有其適用。」為行政院六十一年六月二
      十六日台財第六二八二號令及財政部六十一年八月二日台財稅第三六五一○號
      令有案。本件原告於八十八年九月一日退職時領取一次加發之各項給與，依據
      公營事業移轉民營條例施行細則第十八條規定：「結算係指結算年資，辦理給
      付，辦理結算後之從業人員，其年資重新起算。」原告於八十九年三月三十一
      日領取退職所得即應重新起算，並非屬第一次退職時領取一次加發之各項給與
      ，是被告核定原告八十九年度退職所得為一、九六六、八二六元，並無違誤，
      是原告所訴，顯係誤解，應無足採，本部分原處分遂予維持。
    3.原告主張其於八十八年九月一日台肥公司民營化時一次領取年資結算金五、七
      四四、七八○元及於八十九年三月三十一日資遣時領取一次加發之資遣費二、
      一九一、八二六元，均屬退職所得，且向同一公司領取，是依財政部八十九年
      二月二日台財稅字第○八八○四五一四八四號函規定，應全數併入一次領取之
      退職所得計算應稅退職所得，即扣除八十八年度已申報應稅退職所得五八四、
      八九○元後，八十九年度應稅退職所得僅一、○五八、四一三元，惟被告將原
      告八十九年三月三十一日領取之資遣費二、一九一、八二六元，依原告領取資
      遣費一年九個月後財政部才公布之九十一年一月二十三日台財稅字第○九一○
      四五○四○○號函釋規定，按原告於台肥公司民營化後之服務年資重新核算，
      核定八十九年度應稅退職所得一、九六六、八二六元，適用法令顯有違誤，原
      核定應予撤銷等情，資為爭議。
    4.原告八十九年三月三十一日領取之資遣費二、一九一、八二六元，並非屬原告
      於八十八年三月三十一日第一次退職時領取一次加發之各項給與，已如前述，
      復執詞主張，委不足採。
    理  由
一、按「個人之綜合所得總額，以其全年左列各類所得合併計算之：．．．第九類：
    退職所得︰凡個人領取之退休金、資遣費、退職金、離職金、終身俸及非屬保險
    給付之養老金等所得。但個人領取歷年自薪資所得中自行繳付儲金之部分及其孳
    息，不在此限。一、一次領取者，其所得額之計算方式如左︰一次領取總額在十
    五萬元乘以退職服務年資之金額以下者，所得額為零。超過十五萬元乘以退職服
    務年資之金額，未達三十萬元乘以退職服務年資之金額部分，以其半數為所得額
    。超過三十萬元乘以退職服務年資之金額部分，全數為所得額。退職服務年資之
    尾數未滿六個月者，以半年計；滿六個月者，以一年計。．．．」為所得稅法第
    十四條第一項第九類所明定。次按「．．．一、原公營事業移轉民營後繼續留用
    人員，其於移轉之日起五年內資遣者，該民營化事業依『公營事業移轉民營條例
    』及相關法令規定發給之資遣費、優惠離職金、加發六個月薪給及一個月預告工
    資，依所得稅法第十四條第一項第九類第一款規定計算所得額時，有關『退職服
    務年資』應按民營化後之服務年資計算；民營化事業於給付上開退職所得時，依
    同法第八十八條規定辦理扣繳。．．．」為財政部九十一年一月二十三日台財稅
    字第○九一○四五○四○○號函釋示在案。
二、本件原告於八十九年度綜合所得稅結算申報時，申報當年度源自台肥公司之退職
    所得九八三、四一三元，案經被告所屬苗栗縣分局依據台肥公司開立之各類所得
    扣繳暨免扣繳憑單上所載給付總額為一、九六六、八二六元，核定系爭退職所得
    為一、九六六、八二六元。原告不服，主張其係前國營事業台肥公司苗栗廠民營
    化後之退職勞工，於八十八年九月一日台肥公司民營化時一次領取退職所得（年
    資結算金）五、七四四、七八○元，又於八十九年三月三十一日資遣時向同一公
    司領取一次給付之資遣費等各項給與計二、一九一、八二六元，依據財政部八十
    九年二月二日台財稅字第○八八○四五一四八四號函釋規定，該二次之退職所得
    應合併計算所得額等情。經查原告原是國營事業台肥公司於八十八年九月一日移
    轉民營時之留任員工，台肥公司於當時依據公營事業移轉民營條例第八條第三項
    規定於移轉當日就其原有年資辦理結算，並就結算之結果發放退職所得五、七四
    四、七八○元。嗣於八十九年三月三十一日經民營後之台肥公司資遣，台肥公司
    依據公營事業移轉民營條例規定發放二、一九一、八二六元之退職所得（資遣費
    ），依據退職所得課稅公式計算應稅退職所得金額為一、九六六、八二六元，並
    據以開立各類所得扣繳暨免扣繳憑單，經核並無不合。至原告主張應依財政部八
    十九年二月二日台財稅字第○八八○四五一四八四號函釋規定將二次退職所得合
    併計算乙節，經查台肥公司發放二次之退職所得係依據公營事業移轉民營條例第
    八條第三項規定從優辦理，原告於八十八年九月一日第一次所領取之退職所得，
    係台肥公司民營化時一次領取之年資結算金，八十九年三月三十一日第二次所領
    取之退職所得，係台肥公司民營化後經台肥公司資遣所領取之資遣費，原告二次
    所領取之退職所得，時間不同，原因不同，並非是同一次所領取，則本件原告第
    二次領取系爭退職所得，並非係第一次退職時領取一次加發之各項給與，是財政
    部八十九年二月二日台財稅字第○八八○四五一四八四號函釋之規定與本件原告
    之情況並不相符，自無該函釋之適用。次查「行政主管機關就行政法規所為之解
    釋，應以法條固有之效力為其範圍，自法律生效之日有其適用。」為行政院六十
    一年六月二十六日台財第六二八二號令及財政部六十一年八月二日台財稅第三六
    五一○號令有案。又「行政主管機關就行政法規所為之釋示，係闡明法規之原意
    ，固應自法規生效之日起有其適用。．．．」復經司法院釋字第二八七號解釋在
    案。本件原告於八十八年九月一日退職時領取一次加發之各項給與，依據行為時
    公營事業移轉民營條例施行細則第十八條規定：「結算係指結算年資，辦理給付
    ，辦理結算後之從業人員，其年資重新起算。」原告於八十九年三月三十一日領
    取退職所得即應重新起算，並非屬第一次退職時領取一次加發之各項給與，是被
    告將原告八十九年三月三十一日領取之資遣費二、一九一、八二六元，依據行為
    時公營事業移轉民營條例施行細則第十八條之規定及財政部九十一年一月二十三
    日台財稅字第○九一○四五○四○○號函釋，按原告於台肥公司民營化後之服務
    年資重新核算，核定八十九年度應稅退職所得一、九六六、八二六元，並無不合
    。綜上所述，原告上開主張，均不足採。從而，本件被告依前揭規定，核定原告
    八十九年度退職所得一、九六六、八二六元，併歸課原告當年度綜合所得，核定
    綜合所得總額為二、八九八、六七二元，應補稅額九八、一九三元，核無違誤，
    訴願決定予以維持，亦無不合，原告仍執前詞訴請撤銷，為無理由，應予駁回。
    又本件為簡易訴訟程序案件，爰依法不經言詞辯論逕為判決。
三、據上論結，本件原告之訴為無理由，依行政訴訟法第二百三十三條第一項、第二
    百三十六條、第一百九十五條第一項後段、第九十八條第三項前段，判決如主文
    。
中      華      民      國    九十二    年      三      月      十二    日
                 臺 中 高 等 行 政 法 院 第 二 庭
                                      法      官  林  秋  華
右正本證明與原本無異。
如不服本判決，應於判決送達後二十日內，以本訴訟事件所涉及之法律見解具有原則
性者，始得向本院提出上訴狀並表明上訴理由，經最高行政法院許可，否則不得上訴
；如於本判決宣示後送達前提起上訴者，應於判決送達後二十日內補提上訴理由書（
均應依對造人數提出繕本）。提起上訴應預繳送達用雙掛號郵票拾份（每份三十四元
）。
中      華      民      國    九十二    年      三      月      十二    日
                                      法院書記官  杜  秀  君


司法院資訊處製作；財團法人民間司法改革基金會備份。
